臺灣高等法院刑事判決
111年度原侵上訴字第6號
上  訴  人  
即  被  告  BG000-A110027A（真實姓名年籍均詳卷）
選任辯護人  張智程律師（法律扶助）
上列上訴人即被告因妨害性自主案件，不服臺灣新竹地方法院11
0年度原侵訴字第8號，中華民國111年3月2日第一審判決（起訴
案號：臺灣新竹地方檢察署110年度偵字第8372號），提起上訴
，本院判決如下：
    主  文
原判決關於成年人故意對少年乙女犯乘機猥褻罪及定應執行刑部
分均撤銷。
BG000-A110027A成年人故意對少年犯乘機猥褻罪，處有期徒刑捌
月。
其他上訴駁回。
上開撤銷改判與上訴駁回部分所處之刑，應執行有期徒刑壹年參
月。
    事  實
一、BG000-A110027A（民國00年00月生，真實姓名年籍詳卷，下
    稱甲男）係成年人，為BG000-A110027B（94年9月生，真實
    姓名年籍詳卷，下稱乙女）及BG000-A110027（真實姓名年
    籍詳卷，下稱丙女）之表哥（為乙女、丙女之姨丈與前妻所
    生）。緣於110年2月12日農曆過年期間，甲男與乙女、丙女
    及乙女、丙女之父母等親戚在新竹縣○○鄉○○村（地址詳卷）
    甲男父母之住處聚會，於當日晚間乙女、丙女與其餘5名親
    戚均睡在上址客房地舖（下稱本案客房），甲男竟基於乘機
    猥褻之犯意，利用乙女、丙女熟睡，且丙女睡前又有飲酒而
    受酒精影響等不能且不知抗拒之情狀，在本案客房分別為下
    列行為：
　㈠於110年2月13日凌晨3時50分許，明知乙女斯時為未滿18歲之
    少年，仍基於乘機猥褻之犯意，至乙女睡覺之地舖上，側躺
    在乙女背後，接續隔著外衣用左手撫摸乙女胸部數次，嗣因
    乙女驚醒並以左手肘推擋幾次後，起身換位至其母親位置，
    甲男始罷手。
　㈡於110年2月13日凌晨5時許，甲男另行基於乘機猥褻之犯意，
    乘丙女於本案客房地舖上熟睡時，側躺在丙女背後，接續以
    左手伸進丙女胸罩捏丙女左胸乳頭、右手伸進丙女內褲撫摸
    丙女屁股、咬丙女左邊肩膀、以生殖器自後推向丙女屁股，
    嗣因丙女驚醒並以左手肘用力把甲男往後推甲男始罷手。丙
    女不堪受辱先改至表姊BG000-A110027D所睡之地舖，旋起身
    將甲男打醒，因而驚動乙女父母、BG000-A110027D及其他親
    戚，丙女、乙女相繼道出前開情事，因而查獲上情。
二、案經乙女、丙女訴由新竹縣政府警察局竹東分局報告臺灣新
    竹地方檢察署檢察官偵查起訴。
    理  由
壹、程序事項：
一、按「行政機關、司法機關及軍法機關所製作必須公示之文書
    ，不得揭露被害人姓名、出生年月日、住居所及其他足資識
    別被害人身分之資訊」、「行政機關及司法機關所製作必須
    公開之文書，除前項第三款或其他法律特別規定之情形外，
    亦不得揭露足以識別前項兒童及少年身分之資訊」，性侵害
    犯罪防治法第12條第2項、兒童及少年福利與權益保障法第6
    9條第2項分別定有明文。是本件判決書關於被告、被害人均
    以代號稱之，並簡稱如上，合先敘明。
二、按被告以外之人於審判外之言詞或書面陳述，除法律有規定
    者外，不得作為證據；被告以外之人於審判外之陳述，經當
    事人於審判程序同意作為證據，法院審酌該言詞陳述或書面
    陳述作成時之情況，認為適當者，亦得為證據；當事人、代
    理人或辯護人於法院調查證據時，知有第159 條第1 項不得
    為證據之情形，而未於言詞辯論終結前聲明異議者，視為有
    前項之同意，刑事訴訟法第159 條第1項及第159 條之5 分
    別定有明文。本判決下列所引用被告以外之人於審判外之陳
    述，檢察官及被告、辯護人於本院審理時，對上開證據表示
    無意見，視為同意有證據能力（見本院卷第67、68頁），本
    院審酌上開證據資料作成時之情況，尚無違法、不當或顯不
    可信之情況，認以之作為證據應屬適當，依刑事訴訟法第15
    9 條之5 規定，認前揭證據均有證據能力。
三、本判決以下所引用之非供述證據，均與本件事實具有自然關
    聯性，且核屬書證、物證性質，依刑事訴訟法第158條之4之
    規定，堪認均具有證據能力。
貳、實體部分
一、上開犯罪事實，業據被告甲男於偵查、原審及本院審理時均坦承不諱（見偵卷第5至6頁反面、45至46頁，原審原侵訴字卷第25至30、45至54頁、本院卷第69-70頁），經核與證人即告訴人乙女、丙女、證人BG000-A110027D、BG000-A110027C於警詢及偵訊時之證述大致相符（見偵卷第7至15頁反面、26至30、32至33、35至36頁），此外，並有證人乙女、丙女所繪製格局圖2紙、新竹縣政府警察局竹東分局受（處）理案件證明單1份、證人丙女所提出丙女與被告甲男對話紀錄2頁、證人丙女與被告甲男之妻對話紀錄1頁、證人丙女與被告甲男母親對話紀錄2頁、證人丙男與被告的姊妹（姊姊）對話紀錄1頁等資料附卷可證（見偵卷第17至19、39至39頁反面，偵卷偵查光碟片/錄音帶存放袋內），綜上所述，被告上揭具任意性之自白，經核與事實相符，堪可採信，其前揭對告訴人乙女、丙女犯乘機猥褻之犯行事證明確，應予依法論科。　
二、論罪部分：
    經查，被告為81年10月生，於行為時係滿20歲之成年人，告
    訴人乙女則為94年9月生，案發時僅15歲未滿16歲，為兒童
    及少年福利與權益保障法第2條所規定12歲以上未滿18歲之
    少年等情，分別有其等之真實姓名年籍對照表、戶役政資料
    在卷可參，亦為被告於本院審理時坦認知悉上情(見本院卷
    第70頁)，核被告就事實欄一、㈠對乙女所為，係犯兒童及少
    年福利與權益保障法第112條第1項前段、刑法第225條第2項
    成年人故意對少年犯乘機猥褻罪；被告就事實欄一、㈡對丙
    女所為，係犯刑法第225條第2項乘機猥褻罪。且查：
  ㈠按數行為於同時同地或密切接近之時地實施，侵害同一之法
    益，各行為之獨立性極為薄弱，依一般社會健全觀念，在時
    間差距上，難以強行分開，在刑法評價上，以視為數個舉動
    之接續施行，合為包括之一行為予以評價，較為合理，則屬
    接續犯。查被告係分別基於乘機猥褻之單一犯意，在上開密
    接之時、地接續對告訴人乙女、丙女為前揭行為，且所侵害
    之法益相同，行為之獨立性堪認薄弱，依前開說明，應分別
    論以接續犯。　
　㈡按「成年人教唆、幫助或利用兒童及少年犯罪或與之共同實
    施犯罪或故意對其犯罪者，加重其刑至二分之一」，兒童及
    少年福利與權益保障法第112條第1項規定甚明。就事實欄一
    、㈠對乙女所為部分，應依兒童及少年福利與權益保障法第1
    12條第1項前段之規定，加重其刑。
　㈢按刑法分則之加重，係就犯罪類型變更之個別犯罪行為予以
    加重，成為另一獨立之罪名。兒童及少年福利與權益保障法
    第112條第1項前段所定：「成年人教唆、幫助或利用兒童及
    少年犯罪或與之共同實施犯罪或故意對其犯罪者，加重其刑
    至二分之一」，其中成年人故意對兒童及少年犯罪之加重，
    係對被害人為兒童及少年之特殊要件予以加重處罰，乃就犯
    罪類型變更之個別犯罪行為予以加重，屬刑法分則加重之性
    質而成為另一獨立之罪，該罪名及成要件與常態犯罪之罪名
    及構成要件應非相同，有罪判決自應諭知該罪名及構成要件
    。本件起訴書就被告對乙女乘機猥褻犯行，漏未論及此部分
    ，惟此部分因起訴之基礎社會事實同一，且業經本院告知被
    告可能涉犯兒童及少年福利與權益保障法第112條第1項前段
    之罪(見本院卷第65至66頁)，已無礙被告之防禦權，本院自
    得變更起訴法條予以審理。
　㈣被告所為上揭犯行，被害人不同，是其犯意個別、行為互殊
    ，應予以分論併罰。
　㈤不適用刑法第59條之理由：
　　按立法者基於維護社會秩序之價值判斷，形成本罪對於其犯
    罪構成要件所彰顯之法律效果，如何程度之犯罪行為、藉由
    立法劃定其法定刑之範圍，賦予司法者於該法定刑之範圍內
    ，給予相對應之宣告刑度，因此，就法定構成要件及其法律
    效果而言，本即為立法者立法意志之形成與裁量，並專屬於
    立法者立法之權限，職司審判之法院，自無從取代立法者形
    成其立法政策或改變立法者之立法裁量，否則無異逾越司法
    權之界限、變更憲法建立權力分立、權力制衡之制度設計，
    在未符合刑法第59條規定之情形下，倘輕易地變更刑事構成
    要件之法律效果，將造成司法權對於立法者立法政策之形成
    權力受到侵害，立法者基於人民選舉而形成之民主原則、國
    會保留原則，亦會受到相當程度之影響。從而，適用刑法第
    59條時，仍需審慎、詳細並慎重評估本案之事實是否確係符
    合該條所訂之各項要件，逐一細緻進行比對及涵攝事實與法
    律適用間之關係，不宜片面地以立法者所制定之法律效果違
    反比例原則或平等原則，即認為當然可一概適用刑法第59條
    之規定。司法院大法官會議釋字第263號解釋揭櫫「若有情
    輕法重之情形者，裁判時本有刑法第59條酌量減輕其刑規定
    之適用」之旨，固無疑義，然仍應由事實審法院綜合考量所
    有之情事，在符合刑法第59條之要件下，始可酌量減輕其刑
    。換言之，刑法第59條之酌減其刑，必其犯罪有特殊之原因
    與環境，在客觀上足以引起一般人之同情、憐憫，審判者必
    須經全盤考量案發時之所有情狀後，認即予以宣告法定最低
    度刑猶嫌過重者，始有其適用，並非有單一因子或符合刑法
    第57條所定各款要件之一，即得依刑法第59條之規定減輕其
    刑。經查，被告對乙女、丙女為上開猥褻犯行，戕害告訴人
    乙女、丙女之身心健康，影響年僅15歲之乙女之成長發育，
    所為惡性非輕；且此等類型之犯罪，被害人往往會囿於家族
    親戚間之壓力，導致內心受創更深，足見其犯罪情節及惡性
    非微，另本案亦未見被告有何特殊之原因或環境，在客觀上
    足以引起一般同情之處，故本案犯罪之情狀難認有何顯可憫
    恕之情形，自無適用刑法第59條規定之餘地。
三、撤銷原審判決關於事實欄一、㈠部分之理由：
    原審認被告罪證明確，予以論罪科刑，固非無見。惟查：
　㈠被告於本院審理時，業已與被害人乙女達成和解，有刑事陳
    報狀及所附和解書、和解意願書影本各1份在卷可稽(見本院
    卷第73-77頁)，足認被告犯後態度已與原審審理時不同，量
    刑基礎已屬有異，原審未及審酌，容有未當之處。
　㈡按成年人故意對兒童及少年犯罪之加重，係對被害人為兒童
    及少年之特殊要件予以加重處罰，乃就犯罪類型變更之個別
    犯罪行為予以加重，屬刑法分則加重之性質而成為另一獨立
    之罪，該罪名及成要件與常態犯罪之罪名及構成要件應非相
    同，有罪判決自應諭知該罪名及構成要件。本件起訴書就被
    告對乙女乘機猥褻犯行，漏未論及此部分，惟此部分因起訴
    之基礎社會事實同一，自應予以變更起訴法條。原審判決理
    由欄內漏未就此部分說明，僅引用該加重法條，亦有不當。
　㈢被告上訴意旨請求依刑法第59條酌減其刑等節(見本院卷第15
    頁)，固無理由，已如前述，惟原判決既有上開未及審酌之
    處，即屬無可維持，自應由本院將原判決該部分予以撤銷改
    判。
　㈣爰審酌被告前無經法院判處罪刑之紀錄，固有本院被告前案
    紀錄表在卷可參(見本院卷第37-38頁)，然其案發時為已滿2
    0歲之成年人士，明知被害人乙女案發時未滿16歲年紀尚輕
    ，竟僅為滿足一己私慾，且在家族親戚聚會當日，眾多人同
    睡一室之場合，對乙女為上開猥褻犯行，戕害告訴人乙女之
    身心健康；且此等類型之犯罪，被害人往往會囿於家族親戚
    間之壓力，導致內心受創更深，被告所為已對其等身心造成
    重大影響，惟念及被告已與被害人乙女達成和解，有刑事陳
    報狀及所附和解書、和解意願書影本各1份在卷可稽(見本院
    卷第73-77頁)，兼衡被告犯後坦承犯行之犯後態度，及其智
    識程度、家庭狀況、工作情形，暨卷內相關證人所述有關被
    告之素行等一切情狀，爰就被告關於事實欄一、㈠部分，量
    處如主文第2項所示之刑，以資儆懲。
四、駁回上訴部分(事實欄一、㈡之丙女部分)：　
　㈠原審以被告就事實欄一、㈡部分所為犯行之罪證明確，審酌被
    告前無經法院判處罪刑之紀錄，有本院被告前案紀錄表在卷
    可參。其身為已經滿20歲之成年人士，竟為滿足一己私慾，
    且在家族親戚聚會當日，眾多人同睡一室之場合，對丙女為
    上開猥褻犯行，戕害丙女之身心健康，所為惡性非輕；且此
    等類型之犯罪，被害人往往會囿於家族親戚間之壓力，導致
    內心受創更深，且未與丙女達成和解，兼衡被告犯後坦承犯
    行之犯後態度，及其智識程度、家庭狀況、工作情形，暨卷
    內相關證人所述有關被告之素行等一切情狀，以被告對丙女
    犯乘機猥褻罪而量處有期徒刑9月等節，核原審就此部分之
    認事用法俱無違誤，量刑及沒收尚屬允當。
  ㈡被告上訴意旨略以：
　  被告就全部犯罪事實均坦承不諱，且有積極與告訴人和解之
    意，以求修復告訴人之傷痛，堪認其犯罪後之態度良好，有
    情堪憫恕之情形。被告深有悔意，自忖當初不應對告訴人有
    任何不執之舉動，現追悔莫及，已約束自我，深切反省，並
    專注於家庭生活，努力工作賺錢，以期給予小孩良好之生活
    環境。復查，被告家中現尚有幼小孩童需撫育，係唯一經濟
    支柱，倘因本案入監服刑，使無辜之妻子及未成年子女生活
    陷入窘境，將造成另一家庭之破碎與危機，此並非刑罰所欲
    達成之效果。是以被告坦承犯行，深感悔悟，犯後態度良好
    ，應有刑法第59條之適用而於量刑上得減輕之，然原審未依
    刑法第59條規定考量被告之生活狀況及犯罪後之態度等情，
    而酌減其刑，適用法令顯有違誤云云。
  ㈢經查，被告所為對丙女為上開猥褻犯行，戕害丙女之身心健
    康，所為惡性非輕；且此等類型之犯罪，被害人往往會囿於
    家族親戚間之壓力，導致內心受創更深，足見其犯罪情節及
    惡性非微，另本案亦未見被告有何特殊之原因或環境，在客
    觀上足以引起一般同情之處，故本案犯罪之情狀難認有何顯
    可憫恕之情形，業據本院說明如前，從而，被告上訴意旨請
    求依刑法第59條酌減其刑等節，並非可採，其上訴為無理由
    ，應予駁回。
五、定執行刑部分：
    本案就撤銷改判被告關於事實欄一、㈠部分，爰依刑法第51
    條第5 款之規定，與其經駁回上訴之同事實欄一、㈡部分，
    審酌被害人所受損害、罪名及法益等節，並考量刑罰經濟及
    恤刑目的，依多數犯罪責任遞減原則，定其應執行之刑如主
    文第4項所示。
據上論斷，應依刑事訴訟法第369條第1項前段、第368條、第364
條、第299條第1項前段、第300條，判決如主文。
本案經檢察官王正皓到庭執行職務。
中　　華　　民　　國　　111 　年　　6 　　月　　30　　日
            刑事第二十五庭審判長法　官  邱滋杉
                                法　官  陳彥年
                                法　官  黃翰義
以上正本證明與原本無異。
如不服本判決，應於收受送達後20日內向本院提出上訴書狀，其
未敘述上訴之理由者並得於提起上訴後20日內向本院補提理由書
（均須按他造當事人之人數附繕本）「切勿逕送上級法院」。
                                書記官  邱鈺婷
中　　華　　民　　國　　111 　年　　7 　　月　　5 　　日
附錄：本案論罪科刑法條全文　　　　　　　　　　　　　　　
兒童及少年福利與權益保障法第112條
成年人教唆、幫助或利用兒童及少年犯罪或與之共同實施犯罪或
故意對其犯罪者，加重其刑至二分之一。但各該罪就被害人係兒
童及少年已定有特別處罰規定者，從其規定。
對於兒童及少年犯罪者，主管機關得獨立告訴。
中華民國刑法第225條
（乘機性交猥褻罪）
對於男女利用其精神、身體障礙、心智缺陷或其他相類之情形，
不能或不知抗拒而為性交者，處3年以上10年以下有期徒刑。
對於男女利用其精神、身體障礙、心智缺陷或其他相類之情形，
不能或不知抗拒而為猥褻之行為者，處6月以上5年以下有期徒刑
。
第1項之未遂犯罰之。